【裁判字號】    95,易,547
【裁判日期】    950929
【裁判案由】    詐欺等
【裁判全文】
臺灣高雄地方法院刑事判決               95年度易字第547號
公  訴  人  臺灣高雄地方法院檢察署檢察官
被      告  甲○○
上列被告因詐欺案件，經檢察官提起公訴（94年度偵緝字第2509
號），被告於本院準備程序中為有罪之陳述，經合議庭裁定由受
命法官依簡式審判程序獨任審理，本院判決如下：
    主  文
甲○○意圖為自己不法之所有，以詐術使人將本人之物交付，處
有期徒刑陸月，如易科罰金，以參佰元折算壹日。
    事  實
一、甲○○明知其所有並向新光產物保險股份有限公司（下稱新
    光保險公司）投保汽車竊盜險之車牌號碼1436–GS自小客車
    ，已於民國92年8 月23日，以新臺幣（下同）7 或8 萬元之
    價格，典當予址設高雄市苓雅區○○○路169 號之「易成汽
    車融資當舖」（下稱易成當舖），事實上並未遭竊，竟基於
    未指定犯人誣告及詐欺之犯意，先於同年10月30日下午4 時
    許，前往高雄市政府警察局三民第二分局鼎金派出所，謊報
    其上開自小客車已於同年10月25日晚間10時許，在高雄市○
    ○區○○路751 巷口失竊，請警察單位協助偵查竊盜罪嫌，
    而以此方式誣告不特定人涉犯竊盜罪嫌，待完成上開報案手
    續，取得車輛失竊證明後，復於同年11月4 日向新光保險公
    司謊稱上開車輛業於上述時地失竊而申請保險理賠，致使新
    光保險公司因此陷於錯誤賠付691,200 元予甲○○。嗣因案
    外人陳俊宏於92年8 月27日以175,000 元價格，向易成當鋪
    購得上開甲○○典當之車輛，並於93年2 月24日將該車車牌
    借予何偉贊懸掛於他車使用（該何偉贊使用之車輛因交通違
    規致車牌遭扣），何偉贊並於同年2 月24日晚上9 時10分許
    ，駕駛該懸掛甲○○車牌之車輛，行經高雄縣鳳山市○○○
    路472 號時，為警發現懸掛失竊車牌而加盤查，因而循線查
    獲上情。
二、案經臺灣高雄地方法院檢察署檢察官主動檢舉簽分後偵查起
    訴。
    理  由
一、按本件被告甲○○所犯係死刑、無期徒刑、最輕本刑為3 年
    以上有期徒刑以外之罪，其於準備程序就前揭被訴事實為有
    罪之陳述，經受命法官告知簡式審判程序之旨，並聽取其與
    公訴人之意見後，本院認無不得或不宜改依簡式審判程序進
    行之處，爰依刑事訴訟法第273 條之1 第1 項、第284 條之
    1 ，裁定本件由受命法官獨任進行簡式審判程序，合先敘明
    。
二、上開事實，業據被告甲○○於本院審理中坦承不諱，其購得
    上開車輛後，於92年8 月23日即將之典當予易成當鋪，復於
    同年10月30日下午4 時許，向警謊報汽車遺失，並於同年11
    月4 日向新光保險公司申請理賠，於93年1 月7 日獲賠691,
    200 元等情，業據證人即易成當鋪員工曾福源於警詢及偵查
    中到庭證述明確，復有易成當鋪收當物品登記簿、車輛竊盜
    及車牌失竊資料個別查詢報表、新光保險公司高雄分公司94
    年4 月15日（94）新產高字第94028 號函附上開車輛投保及
    申請理賠相關資料等件在卷可稽。又證人陳俊宏嗣於92年8
    月27日至易成當鋪購得上開車輛，並於93年2 月24日將該車
    車牌出借予何偉贊懸掛於他車使用而遭查獲之事實，亦據證
    人陳俊宏、何偉贊到庭證述甚明，足認被告前開自白核與事
    實相符，自可採為認定事實之證據。本件事證明確，被告上
    開犯行足堪認定。
三、按刑法施行法於94年2 月2 日修正公布，且自公布日起第3
    日即自同月5 日起施行，而依該法10條之1 規定，94年1 月
    7 日立法院三讀通過修正之刑法（業經總統於同年2 月2日
    ，以華總一義字第09400014901 號令公布），自95年7 月1
    日施行，是被告行為後，刑法已有變更，自應依新修正之刑
    法第2 條第1 項所規定之「從舊從輕」原則，比較新舊法，
    以資決定應適用之法律。至於刑法第2 條之規定，係規範行
    為後法律變更所生新舊法律比較適用之準據法，新修正之刑
    法於95年7 月1 日施行後，即不再適用修正前之刑法第2條
    （最高法院95年5 月23日刑事庭第8 次會議決議參照）。查
    本件被告行為後，如附表所示之刑法及相關法律均業經變更
    ，並俱於95年7 月1 日施行，玆經整體比較結果，裁判時法
    並未較為有利，從而依刑法第2 條第1 項規定，自應適用各
    該行為時法，亦即修正前刑法至明。
四、核被告前開所為，係犯刑法第171 條第1 項之未指定犯人誣
    告罪及同法第339 條第1 項之詐欺取財罪。被告於所誣告案
    件判決確定前自白，應依刑法第172 條之規定減輕其刑。又
    被告未指定犯人誣告之目的，係在藉此取得車輛失竊證明向
    新光保險公司詐領保險金，其所犯上開二罪間，有方法、目
    的之牽連關係，依刑法第55條規定，應從較重之詐欺罪論處
    。爰審酌被告正值青年，不思以合法途徑賺取財物，竟為向
    保險公司詐騙財物，謊稱汽車遭竊請求警察機關偵辦不特定
    人之竊盜罪嫌，徒耗警力資源，並致使新光保險公司陷於錯
    誤賠付691,200 元之保險金予被告，所為甚有不是，應受刑
    事非難，惟念犯後坦承犯行，犯後態度尚可，暨迄今仍未與
    被害人達成和解等一切情狀，量處如主文所示之刑，並諭知
    易科罰金之折算標準。
據上論斷，應依刑事訴訟法第273 條之1 第1 項、第299 條第1
項前段，刑法第2 條第1 項前段、修正前刑法第339 條第1 項、
第171 條第1 項、第172 條、第55條、罰金罰鍰提高標準條例第
1條前段、修正前罰金罰鍰提高標準條例第2條，判決如主文。
本案經檢察官乙○○到庭執行職務。
中    華    民    國    95    年    9     月    29    日
                  刑事第十二庭  法  官  黃宗揚
以上正本證明與原本無異。
如不服本判決，應於收受送達後10日內向本院提出上訴書狀。
中    華    民    國    95    年    9     月    29    日
                                書記官  王壹理
中華民國刑法第339條第1項
（普通詐欺罪）
意圖為自己或第三人不法之所有，以詐術使人將本人或第三人之
物交付者，處5 年以下有期徒刑、拘役或科或併科1 千元以下罰
金。
中華民國刑法第171條第1項
（未指定犯人誣告罪）
未指定犯人，而向該管公務員誣告犯罪者，處 1 年以下有期徒
刑、拘役或3 百元以下罰金。
┌───────────────────────────────────────────────┐
│附表：                                                                                        │
├──────┬─────────────┬─────────────┬───────┬────┤
│相關變更條文│行為時法（下稱舊法）之內容│裁判時法（下稱新法）之內容│比  較  理  由│備    註│
├──────┼─────────────┼─────────────┼───────┼────┤
│罰金刑貨幣單│1.修正前罰金罰鍰提高標準條│1.刑法施行法第1 之1 條：「│刑法之貨幣單位│經依現行│
│位之變更    │  例第1 條前段：「依法律應│  中華民國94年1 月7 日刑法│由「元（指銀元│法規所定│
│            │  處罰金、罰鍰者，就其原定│  修正施行後，刑法分則編所│）」變更為「新│貨幣單位│
│            │  數額得提高為2 倍至10倍」│  定罰金之貨幣單位為新臺幣│臺幣」，且刑法│折算新臺│
│            │  （刑法乃係定明10倍）。  │  。94年1 月7 日刑法修正時│分則之罰金數額│幣條例第│
│            │2.修正前罰金罰鍰提高標準條│  ，刑法分則編未修正之條文│，亦視該分則先│2 條之規│
│            │  例第5 條：「第1 條所定得│  定有罰金者，自94年1 月7 │前曾修正與否，│定折算後│
│            │  提高倍數之規定，於本條例│  日刑法修正施行後，就其所│而分別提高3 或│等值，是│
│            │  修正後制定之法律，不適用│  定數額提高為30倍。但72年│30倍。        │以新法並│
│            │  之；本條例修正前公布之法│  6 月26日至94年1 月7 日新│              │未較有利│
│            │  律，於本條例修正後修正其│  增或修正之條文，就其所定│              │        │
│            │  罰金罰鍰數額或法律經全部│  數額提高為3 倍」。      │              │        │
│            │  修正而其罰金罰鍰數額未予│                          │              │        │
│            │  變更者，亦同」。        │                          │              │        │
├──────┼─────────────┼─────────────┼───────┼────┤
│刑法第33條第│罰金：（銀元）1 元以上。  │罰金：新臺幣1000元以上，以│罰金刑之下限，│舊法有利│
│5 款：罰金刑│                          │百元計算之。              │由銀元10元（依│        │
│下限變更    │                          │                          │前述也提高10倍│        │
│            │                          │                          │）即新臺幣30元│        │
│            │                          │                          │，提高為新臺幣│        │
│            │                          │                          │1000元。      │        │
├──────┼─────────────┼─────────────┼───────┼────┤
│法定刑之加重│1、修正前刑法第67條：「有 │1、修正後刑法第67條：「有 │舊法罰金刑之最│修正前之│
│、減輕方法  │   期徒刑加減者，其最高度 │   期徒刑或罰金加減者，其 │低度不加重    │刑法有利│
│            │   及最低度同加減之。」。 │   最高度及最低度同加減之 │              │於被告  │
│            │                          │   。」                   │              │        │
│            │2、修正前第68條：「拘役或 │2、修正後刑法第68條：「拘 │              │        │
│            │   罰金加減者，僅加減其最 │   役加減者，僅加減其最高 │              │        │
│            │   高度。」。             │   度。」。               │              │        │
├──────┼─────────────┼─────────────┼───────┼────┤
│牽連犯      │修正前刑法第第55條後段：「│（刪除）                  │新法刪除牽連犯│被告所犯│
│            │犯一罪而其方法或結果之行為│                          │之規定。      │未指定犯│
│            │犯他罪名者，從一重處斷。」│                          │              │人誣告罪│
│            │                          │                          │              │及詐欺罪│
│            │                          │                          │              │犯行，依│
│            │                          │                          │              │新法規定│
│            │                          │                          │              │須分論併│
│            │                          │                          │              │罰，依舊│
│            │                          │                          │              │法則僅從│
│            │                          │                          │              │一重論處│
│            │                          │                          │              │，是舊法│
│            │                          │                          │              │有利。  │
├──────┼─────────────┼─────────────┼───────┼────┤
│易科罰金折算│1. 修正前刑法第41條第1 項 │修正後刑法第41條第1 項前段│易科罰金折算標│舊法有利│
│標準變更    │   前段：「犯最重本刑為5  │：「犯最重本刑為5 年以下有│準由銀元1 百元│        │
│            │   年以下有期刑以下之刑之 │期徒刑以下之刑之罪，而受6 │以上3 百元以下│        │
│            │   罪，而受6 個月以下有期 │個月以下有期徒刑或拘役之宣│，即新臺幣3 百│        │
│            │   徒刑或拘役之宣告…得以 │告者，得以新臺幣1 千元、2 │元以上，9 百元│        │
│            │   1 元以上3 元以下折算1日│千元或3 千元折算1 日，易科│，提高為以新臺│        │
│            │   ，易科罰金」。         │罰金」。                  │幣1 千元、2 千│        │
│            │2.罰金罰鍰提高標準條例第2 │                          │元、3 千元折算│        │
│            │  條：「依刑法第41條易科罰│                          │1日 。        │        │
│            │  金…就其原定數額提高為1 │                          │              │        │
│            │  百倍折算1 日；法律所定罰│                          │              │        │
│            │  金數額未依本條例提高倍數│                          │              │        │
│            │  ，或其處罰法條無罰金刑之│                          │              │        │
│            │  規定者，亦同」。        │                          │              │        │
│            │註：上開貨幣單位為銀元。  │                          │              │        │
├──────┴─────────────┴─────────────┴───────┴────┤
│整體比較結果：本件舊法之罰金刑最低度刑及易科罰金之折算標準均較低，亦可適用牽連犯規定從一重處斷│
│，故以舊法較有利。                                                                            │
└───────────────────────────────────────────────┘


司法院資訊處製作；財團法人民間司法改革基金會備份。
